臺灣臺中地方法院刑事判決　　　　　　100年度交訴字第341號
公　訴　人　臺灣臺中地方法院檢察署檢察官
被　　　告　黃照明
上列被告因肇事逃逸等案件，經檢察官提起公訴（100年度偵字
第13799號），被告於準備程序中就被訴事實為有罪之陳述，經
告以簡式審判之旨，並聽取當事人意見後，合議庭裁定由受命
法官獨任進行簡式審判程序，茲判決如下：
    主    文
黃照明服用酒類，不能安全駕駛動力交通工具而駕駛，累犯，處
有期徒刑月；又駕駛動力交通工具肇事，致人傷害而逃逸，累
犯，處有期徒刑捌月。應執行有期徒刑玖月。
    犯罪事實
一、黃照明前於民國82年間，因違反肅清煙毒條例案件，經本院
    以82年度訴字第2863號判處有期徒刑3年6月確定，於86年2
    月4日假釋付保護管束；又於假釋期間之87年間，因搶奪、
    竊盜等案件，經本院以87年度訴字第1506號、87年度易字第
    201號分別判處有期徒刑2年、8月、4月確定，經撤銷假釋並
    與上開案件接續執行，應執行有期徒刑3年6月6日，於93年1
    月20日假釋出監；復於假釋期間之94年間，因強盜案件，經
    本院以94年度訴字第886號判處有期徒刑3年確定，與上開假
    釋經撤銷之殘刑1年2月26日接續執行，於98年8月20日縮刑
    期滿執行完畢。詎仍不知警惕，於100年6月6日晚間8時許至
    同日晚間10時許止，在臺中市○○路某友人住處，飲用三分
    之一瓶高粱酒後，已達不能安全駕駛動力交通工具之程度，
    竟仍於同日晚間11時許，駕駛車牌號碼為0156-LN號自小客
    車上路。嗣於100年6月7日凌晨0時45分許，黃照明沿臺中市
    ○里區○○路由南往北方向行駛，於行經臺中市○里區○○
    路149號前，本應注意飲用酒類後不得駕車，且汽車行駛時
    ，駕駛人應注意車前狀況，並隨時採取必要之安全措施，而
    依當時天候晴、夜間有照明、柏油路面、乾燥無缺陷亦無障
    礙物、視距良好，並無不能注意之情事，竟於上開地點疏未
    注意車前狀況，撞擊前方由羅晨宏所駕駛之車牌號碼為L5-6
    885號自小客車，致羅晨宏受有頸、上背部、左手第二指挫
    傷等傷害(過失傷害部分業經檢察官另為不起訴處分)。黃照
    明明知其駕駛動力交通工具肇事後，依法負有救助之義務，
    且對羅晨宏因與其發生車禍而發生傷害結果，已有所預見，
    應將羅晨宏送醫救治或為適當之保護處置，當於現場等待救
    護車到來始得離開，惟竟未下車救治或報警處理，反另基於
    肇事逃逸之犯意，隨即駕駛上開自用小客車逃離現場至臺中
    市○里區○○○街。嗣經羅晨宏報警處理，為警循線在臺中
    市○里區○○○街攔查黃照明所駕駛之上開車輛，並經羅晨
    宏確認，員警於100年6月7日凌晨1時33分許，對黃照明實施
    酒精濃度檢測，測得其吐氣所含酒精濃度為每公升1.29毫克
    後，始查知上情。
二、案經臺中市政府警察局霧峰分局報告臺灣臺中地方法院檢察
    署檢察官偵查起訴。
    理    由
一、查本件被告黃照明所犯，非死刑、無期徒刑、最輕本刑為3
    年以上有期徒刑之罪，或高等法院管轄第一審之案件，被告
    於準備程序中，就前揭被訴事實為有罪之陳述，經受命法官
    告以簡式審判程序之旨，並聽取被告與公訴人之意見後，本
    院認無不得或不宜改依簡式審判程序進行之處，爰依刑事訴
    訟法第273條之1第1項、第284條之1，經合議庭評議後，裁
    定本件由受命法官獨任進行簡式審判程序，是本件之證據調
    查，依刑事訴訟法第273條之2規定，不受同法第159條第1項
    、第161條之2、第161條之3、第163條之1及第164條至170條
    規定之限制，合先敘明。
二、訊據被告黃照明對於上揭時、地酒醉駕車致被害人羅晨宏受
    傷，並肇事逃逸之犯罪事實，均坦承不諱，核與被害人羅晨
    宏於警偵訊指訴：100年6月7日凌晨0時45分許，伊駕駛車牌
    號碼為L5-6885號自小客車，行經臺中市○里區○○路149號
    前，遭後方自小客車追撞，並一直推擠伊之車輛，造成伊車
    180度迴轉，肇事之車輛未停車查看且加速離開，伊隨即報
    警，警方到場處理後在臺中市○里區○○○街查獲肇事車輛
    ，並經伊確認無誤等語(見100年度偵字第13799號卷第23頁)
    ，大致相符。又按酒精對人體之作用，因個人體質而有不同
    ，究需飲用多少數量之酒類或呼氣及血液中酒精含量達如何
    之濃度始為不能安全駕駛，尚難為一致之規定，此亦刑法未
    以飲酒數量或呼氣及血液中酒精含量濃度，作為酒後不能安
    全駕駛動力交通工具而駕駛之公共危險罪構成要件之故，自
    應以行為人酒後之實際駕駛行為、反應、精神狀態等客觀可
    察之狀況資為判斷。本案被告坦認於駕駛車輛前確有飲用高
    梁酒之事實，嗣因酒後受酒精影響，其注意及反應能力均降
    低，達不能安全駕駛之程度，致其駕駛之車輛與前方之自用
    小客車發生碰撞之情形，經警據報前往處理，對被告施以酒
    精濃度測試，測得其呼氣中酒精濃度為每公升1.29毫克，已
    達道路交通安全規則第114條第2款所定吐氣所含酒精濃度超
    過每公升0.25毫克而不得駕車之程度5倍以上，顯具相當之
    危險性。再參酌德國、美國之認定標準，對於呼氣酒精濃度
    已達每公升0.55毫克時，就人之生理方面，已產生視覺反應
    遲鈍、影像不能集中，同時不能看清前方路況及車旁照後鏡
    等狀況，其肇事率為一般正常人之10倍，認已達「不能安全
    駕駛」之標準，此亦有法務部於88年5月10日邀集交通部、
    行政院衛生署、內政部警政署、中央警察大學等單位相關人
    員召開之研商訂定刑法第185條之3服用毒品、麻醉藥品、酒
    類或其他相類之物，不能安全駕駛交通工具之認定標準會議
    結論可參；再者，本案被告飲酒後駕駛上開車輛，與他人發
    生交通事故，足認被告因酒後受酒精影響致其注意及反應等
    能力均降低，已達不能安全駕駛動力交通工具之工具之狀態
    之事實，已堪認定。另刑法第185條之4肇事逃逸罪增訂之立
    法理由，乃「為維護交通安全，加強救護，減少被害人之死
    傷，促使駕駛人於肇事後，能使被害人即時救護」，是立法
    者認駕駛人駕車肇事後，倘能將被害人即時救護，或留在現
    場處理，避免後車再次撞擊傷者，均可減輕或避免被害人之
    傷亡，此攸關社會大眾生命、身體之安全，因而將駕車肇事
    逃逸行為，明文規定為犯罪行為加以處罰。本條既是在防止
    逃逸行為所產生之抽象危險，因此所謂「逃逸」，應非指行
    為人有積極「逃亡、隱匿」等阻礙犯罪偵查行為，而係指行
    為人不留在肇事現場為即時救護、避免後車再度撞擊或協助
    相關人員迅速處理事故而離去之行為，蓋此一離去行為可能
    使因肇事所發生之損害有再度擴大之危險（最高法院95年度
    台上字第2193號裁判意旨參照）。經查：本件車禍發生後，
    被告未對被害人羅晨宏施行救護，亦未代為報案，且未留下
    任何資料或連絡方式即自行離去，從而被告確有肇事逃逸之
    事實，亦至為灼然。此外，此外，復有職務報告、霧峰分局
    仁化派出所道路交通事故當事人酒精測定紀錄表、刑法第一
    百八十五條之三案件測試觀察紀錄表、汽機車駕駛人酒後生
    理協調平衡檢測紀錄表、臺中市政府警察局舉發違反道路交
    通管理事件通知單、羅晨宏仁愛醫療財團法人大里仁愛醫院
    診斷證明書、刑案現場測繪圖、臺中市○○○○○道路交通
    事故調查卷宗、道路交通事故調查卷宗文件檢核表、道路交
    通事故處理紀錄登記簿、肇事現場手繪圖、道路交通事故現
    場圖、道路交通事故調查報告表（一）、（二）、A3類道路
    交通事故調查報告表、臺中市○○○○○道路交通事故當事
    人登記聯單、現場照片、110案件定位系統地圖車輛詳細資
    料、黃照明公共危險肇事逃逸測量路線圖(見100年度偵字第
    13799號卷第25、29-35、36-47、66頁)等資料在卷可稽。足
    認被告之自白確與事實相符，堪以採信。從而被告酒後駕車
    、肇事逃逸等犯行已臻明確，應依法論科。
三、核被告黃照明酒後駕車部分，係犯刑法第185條之3之服用酒
    類不能安全駕駛罪；其肇事後逃逸部分，則係犯同法第185
    條之4之肇事逃逸罪。被告所犯上開各罪間，犯意各別，罪
    名不同，行為互殊，應予分論併罰。又被告前於82年間，因
    違反肅清煙毒條例案件，經本院以82年度訴字第2863號判處
    有期徒刑3年6月確定，於86年2月4日假釋付保護管束；又於
    假釋期間之87年間，因搶奪、竊盜等案件，經本院以87年度
    訴字第1506號、87年度易字第201號分別判處有期徒刑2年、
    8月、4月確定，經撤銷假釋並與上開案件接續執行，應執行
    有期徒刑3年6月6日，於93年1月20日假釋出監；復於假釋期
    間之94年間，因強盜案件，經本院以94年度訴字第886號判
    處有期徒刑3年確定，與上開假釋經撤銷之殘刑1年2月26日
    接續執行，於98年8月20日縮刑期滿執行完畢之事實，有臺
    灣高等法院被告前案紀錄表在卷可稽，其受有期徒刑之執行
    完畢後5年內，故意再犯本件有期徒刑以上之罪，為累犯，
    依刑法第47條第1項規定加重其刑。爰審酌被告罔顧交通安
    全，於服用酒類後，已達不能安全駕駛之狀態下，猶駕車上
    路，對於自身及其他使用道路之公眾均具有高度之危險性，
    並肇致事故，且其肇事當時之酒精濃度高達每公升1.29毫克
    ，肇事後致被害人受有傷害，卻未留在現場協助救護，反逃
    離現場，暨其犯後坦承犯行、與被害人羅晨宏達成和解、教
    育程度為國中畢業、家庭經濟狀況勉持(見100年度偵字第13
    799號卷第17頁)等一切情狀，分別量處如主文所示之刑，並
    合併定應執行之刑，以示懲儆。
據上論斷，應依刑事訴訟法第273條之1第1項、第299條第1項前
段，刑法第185條之3、第185條之4條、第47條第1項、第51條第5
款，刑法施行法第1條之1，判決如主文。
本案經檢察官廖聖民到庭執行職務。
中    華    民    國   100    年    10    月    13    日
                  刑事第四庭    法  官  李婉玉
以上正本證明與原本無異。
如不服本判決應於收受判決後10日內向本院提出上訴書狀，並應
敘述具體理由；其未敘述上訴理由者，應於上訴期間屆滿後20日
內向本院補提理由書（均須按他造當事人之人數附繕本）「切勿
逕送上級法院」。
                                書記官  林政佑
中    華    民    國   100    年    10    月    13    日
附錄論罪科刑法條
中華民國刑法第185條之3
服用毒品、麻醉藥品、酒類或其他相類之物，不能安全駕駛動力
交通工具而駕駛者，處 1 年以下有期徒刑、拘役或科或併科 15
萬元以下罰金。
中華民國刑法第185條之4
駕駛動力交通工具肇事，致人死傷而逃逸者，處 6 月以上 5 年
以下有期徒刑。